臺灣高等法院臺南分院刑事判決　　　　　　　九十一年度上易字第四一四號　 Ｃ
　　　上　訴　人
　　　即　被　告　甲　○　○
　　　選任辯護人　王　淑　惠
右上訴人因違反著作權法案件，不服臺灣臺南地方法院九十年度易字第二五五二號中
華民國九十一年一月三十一日第一審判決（起訴案號：臺灣臺南地方法院檢察署九十
年度偵字第一二一六七號），提起上訴，本院判決如左：
      主      文
原判決撤銷。
甲○○以重製之方法侵害他人之著作權，處有期徒刑捌月。緩刑年。
扣案如附表所示之影音光碟片均沒收。
      事      實
一、甲○○明知「霹靂圖騰第十九、二十集」、「龍圖霸業第七、八集」等如附表所
    示之影音光碟片（下稱ＶＣＤ）等視聽著作，係黃文章、黃文擇享有著作財產權
    之視聽著作物，並授權中龍科技股份有限公司（下稱中龍公司）發行、重製、出
    租，不得擅自以重製之方法侵害上揭視聽著作，竟於民國九十年十月四日下午二
    時許，在不詳處所，擅自以重製之方法，燒錄「霹靂圖騰第十九、二十集」各兩
    片、「龍圖霸業第七、八集」各七片共計十八片ＶＣＤ後，復明知該十八片ＶＣ
    Ｄ係侵害他人著作權之視聽著作，竟意圖散布予不特定人觀賞而持有上開ＶＣＤ
    嗣於同年十月四日下午四時四十分許，經警持台灣台南地方法院所核發之搜索票
    前往林雅莉（另經檢察官為不起訴處分）所經營之佳帝影視及其所駕駛停放在台
    南市○○路三二二號前之車號ＳＹ─二五六五號自用小客車搜索時，而在ＳＹ─
    二五六五號自用小客車後車廂內，查獲上開ＶＣＤ十八片。
二、案經中龍公司訴由臺南市警察局第四分局移送台灣台南地方法院檢察署檢察官偵
    查起訴。
      理      由
一、按發行、重製其著作屬著作財產權之範疇，此觀著作權法第三條及第二十二條之
    規定自明。又著作財產權得全部或部分讓與他人或與他人共有，同法第三十六條
    第一項亦定有明文。本件告訴人中龍公司經著作財產權人黃文章、黃文擇授權享
    有發行、重製之權利，有授權書附卷可稽，則在其授權範圍內所發行之著作，受
    他人侵害時，即為犯罪之直接被害人，是中龍公司提起本件告訴，核與法並無不
    合，合先敘明。
二、上訴人即被告甲○○雖不否認附表所示之ＶＣＤ十八片係在其所使用之車號ＳＹ
    ─二五六五號自用小客車後車廂內經警查獲，惟辯稱：伊從事電腦維修工作，因
    測試燒錄機之功能始重製扣案光碟片，非供營利之用云云。
三、經查，前揭犯罪事實，已經被告甲○○於警訊時供承：「（問：警方查扣右述證
    物來源為何？）是我向錄影帶商家租，然後再盜錄。」、「（問：於何時、何地
    盜錄？有無他人一同盜錄？）時間不一定，有空就盜錄；在我幫客戶維修時，利
    用他們燒錄器盜錄，地點不一定。我自己一人盜錄。」、「（問：你盜錄中龍公
    司所有版權之『霹靂圖騰、龍圖霸業』等作何用途？）我是要送給朋友看的。」
    等語明確，另經檢察官偵查時偵訊時亦供稱：「（問：警訊時供稱盜版ＶＣＤ是
    我向商家租回來再盜錄？）我有這樣說。」、「（問：警察有無在警訊時恐嚇你
    逼你或打你要你撒謊？）都沒有，警察對我很客氣。」等語在卷，被告於警訊時
    所為之供述，既未經利誘脅迫，且依據經驗法則，當事人於案發之初之供述，較
    少權衡利害得失或受他人之干預，較之事後翻異之詞為可信，且亦少有人將自己
    自陷於罪之理，故其前揭供述自得採為不利於被告之證據，而被告既已自承是要
    送給朋友觀看，顯見具有散布之意圖甚明。再者同案被告林雅莉亦於警局訊時供
    承：被告甲○○與其尚稱熟識，扣案之ＶＣＤ係被告甲○○親口告訴伊，係其放
    置在車後廂，盜錄上開ＶＣＤ是要給被告網友觀看等語在卷，且同案被告林雅莉
    尚委請被告甲○○維修電腦，並向甲○○購買ＶＣＤ之空白片，故林雅莉並無誣
    陷甲○○必要，其證言自堪採信。此外，並有在被告所駕駛之車輛後車箱內，查
    獲上開盜版之ＶＣＤ十八片等物扣案可證，是被告所辯顯係卸責之詞，不足採信
    。本件事證明確，被告之犯行，應可認定。
四、核被告所為，係犯著作權法第九十一條第一項之擅自以重製之方法侵害他人之著
    作權及第九十三條第三款、第八十七條第二款明知為侵害著作權之物，意圖散布
    而持有罪。所犯上開二罪間有方法結果之牽連關係，應依刑法第五十五條之規定
    從一重之著作權法第九十一條第一項之罪處斷。
五、原審法院因認被告犯行事證明確，予以論科，雖非無見，惟本件查扣被告盜錄之
    光碟片係當天（民國九十年十月四日）下午二時許才發片，於同日下午四時即為
    警方所查獲，已據告訴人代理人陳述在卷，復查無先前所發行ＶＣＤ之盜版，是
    本件並無其他積極事證，足證被告有基於概括犯意，以重製之方法，反覆燒錄有
    著作權光碟片之犯行，但原判決宣示之主文卻將被告論以侵害他人著作權之連續
    犯，與其所載事實及理由中所審認非連續犯之結果並不相符。被告上訴意旨仍執
    陳詞否認其有上開犯行為由，指摘原判決不當，雖不足採，然原審判決既有可議
    ，即無可維持，應由本院撤銷原判決改判。因此審酌被告之素行、品行、犯罪之
    動機、目的、手段、所生危害、犯罪後態度，已與告訴人達成民事和解，賠償告
    訴人新台幣四十五萬元，並獲得告訴人原諒，有和解書影本一份在卷可憑等一切
    情狀，量處被告如主文第二項所示之刑。扣案如附表所示之ＶＣＤ為被告所有供
    犯罪所用之物，併依刑法第三十八條第一項第二款規定宣告沒收。
六、另公訴人雖謂被告自九十年七月中旬起，即擅自以重製之方法侵害告訴人之著作
    權云云。惟查被告之自白不得作為有罪判決之唯一依據，仍應調查其他證據，核
    與被告自白相符者，方得以被告自白為被告有罪之依憑。查扣案之ＶＣＤ係告訴
    人等在十月四日下午二時許始發片，已如前述，而本案並未扣得告訴人先前發行
    之ＶＣＤ，故公訴人認被告甲○○自七月起即有盜錄之犯行，無非以被告甲○○
    之自白為唯一證據，揆諸上開說明，自不得據此認定被告甲○○自九十年七月間
    起即有盜錄犯行。惟公訴人認此部分與前開有罪部分有連續犯裁判一罪關係，因
    此不另為無罪之諭知。
七、查被告甲○○未曾有期徒刑以上刑之宣告，有臺灣高等法院被告全國前案紀錄表
    在卷可考，參之被告盜錄之數量不多，且已與告訴人達成民事上和解，賠償告訴
    人之損害，被告經此偵審程序及科刑之教訓，當知警惕，應無再犯之虞，本院認
    其所受宣告之徒刑，以暫不執行為適當，併予宣告緩刑三年，以勵自新。
據上論斷，應依刑事訴訟法第三百六十九條第一項前段、第三百六十四條、第二百九
十九條第一項前段，著作權法第九十一條第一項、第九十三條第三款、八十七條第二
款，刑法第十一條前段、第五十五條、第七十四條第一款、第三十八條第一項第二款
，判決如主文。
本案經檢察官洪泰文到庭執行職務。
中    華    民    國      九十一      年      五      月      九        日
                                  臺灣高等法院臺南分院刑事第五庭
                                      審判長法官  鄭    文    肅
                                            法官  陳    珍    如
                                            法官  黃    三    哲
右正本證明與原本無異。
不得上訴。
                                      法院書記官  陳    淑    貞
中    華    民    國      九十一      年      五      月      十        日
附錄法條：
著作權法第九十一條第一項：
擅自以重製之方法侵害他人之著作財產權者，處六月以上三年以下有期徒刑，得併科
新台幣二十萬元以下罰金。
著作權法第九十三條第三款：
有下列情形之一者，處二年以下有期徒刑，得併科新台幣十萬元以下罰金︰
三、以第八十七條各款方法之一侵害他人之著作權者。
著作權法第八十七條第二款：
有下列情形之一者，除本法另有規定外，視為侵害著作權或製版權︰
二、明知為侵害著作權或製版權之物而散布或意圖散布而陳列或持有或意圖營利而交
    付者。
附表：
┌────┬──────────────┬───────┬───────┐
│編號    │片名                        │數量          │總計          │
├────┼──────────────┼───────┼───────┤
│一      │「霹靂圖騰第十九、二十集」  │各二片        │四片          │
├────┼──────────────┼───────┼───────┤
│二      │「龍圖霸業第七、八集」      │各七片        │十四片        │
└────┴──────────────┴───────┴───────┘
